臺灣高等法院高雄分院刑事判決　　　　　94年度上訴字第17號
上　訴　人
即　被　告　丙○○
上列上訴人因妨害自由等案件，不服臺灣高雄地方法院93年度訴
字第716 號中華民國93年11月3 日第一審判決（起訴案號：臺灣
高雄地方法院檢察署92年度偵字第25204 號），提起上訴，本院
判決如下：
     主  文
原判決關於丙○○部分撤銷。
丙○○共同以非法方法剝奪人之行動自由，累犯，處有期徒刑柒
月。
扣案之仿衝鋒槍外型製造之不具殺傷力玩具空氣槍壹支（槍枝管
制編號0000000000）、仿ＧＬＯＣＫ１９型半自動手
槍外型製造之不具殺傷力玩具空氣手槍壹支（槍枝管制編號00
00000000），不具殺傷力之具子彈外型之實心金屬物壹
顆，均沒收。
     事  實
一、丙○○曾於民國86年12月間因贓物案件，經臺灣臺中地方法
    院判處有期徒刑5 月確定，於90年7 月23日入監執行，嗣於
    90年12月22日執行完畢，其與乙○○有交易往來關係，因不
    滿乙○○未給付其佣金，於92年12月13日凌晨1 時許，駕駛
    ZQ-5500 號之自用小客車尾隨乙○○（起訴書誤植為李忠展
    ）所駕駛ZJ-7045 號並附載有其懷有身孕之妻子甲○○之自
    用小客車後，丙○○基於妨害他人行動自由之犯意，於行經
    高雄市○鎮區○○路時，駕車行駛至乙○○所駕駛之前開車
    輛旁，並搖下車窗手持不具殺傷力，外觀與衝鋒槍相似之玩
    具空氣槍1 支（槍枝管制編號0000000000）朝乙○○作出射
    擊動作，並喝令乙○○停車，致乙○○心生畏懼，而隨即將
    車輛停放於民權路上，並依丙○○指示下車後，丙○○即撥
    打電話予已判刑確定之李書豪，李書豪並轉知當時在其身旁
    之尤勝偉（由原審另案審理），李、尤二人即與丙○○基於
    共同犯意聯絡趕往前開地點後，由尤勝偉持不具殺傷力，惟
    外型酷似GLOCK19 型半自動手槍之玩具空氣手槍1 支（槍枝
    管制編號0000000000）抵住乙○○腰部，強押乙○○上車後
    ，由李書豪駕駛乙○○所有前開車輛，甲○○則乘坐於駕駛
    座旁之副駕駛座，尤勝偉及乙○○坐於後座，並由丙○○駕
    駛其所有前開ZQ-5500 號自用小客車在後跟車，欲強押乙○○及甲○○二人前往高雄市○○路37號「寶來貿易公司」談
    判，而以此等非法方法剝奪乙○○及甲○○之行動自由。於
    行經高雄市○○路與中山路口時，即改由尤勝偉駕駛乙○○
    所有前開車輛，甲○○仍乘坐於駕駛座旁之副駕駛座，丙○○及乙○○坐於後座，而由李書豪駕駛丙○○所有前開ZQ-5
    500 號自用小客車在後跟車。又於前往同盟路途中，丙○○
    並手持上開仿衝鋒槍外型製造之玩具空氣槍，指著甲○○之
    肚子及頭部，向乙○○恫稱：「要大人還是要小孩」等語，
    致甲○○及乙○○均心生畏懼。嗣行經高雄市○○路與同盟
    路口時，因甲○○受驚嚇肚子疼痛不已，經乙○○央求丙○○將甲○○送往醫院後，始由李書豪駕駛前開ZQ-5500 號自
    用小客車載同甲○○至位於高雄市左營區○○○路之怡和醫
    院就醫，甲○○趁隙打電話給友人程玉芬，由程玉芬報警，
    警員於同日2 時30分許據報至怡和醫院逮捕李書豪，而丙○○與尤勝偉則改押乙○○至同盟路上之德惠汽車旅館107 室
    談判，乙○○因擔心甲○○安危，央求前往探視，而口頭允
    諾給付丙○○新台幣（下同）10萬元，丙○○、尤勝偉駕駛
    ZJ-7045 號自小客車押乙○○前往怡和醫院，至醫院門口見
    有警員在場，乃將小客車開往高雄市○○街與灣中街口停放
    ，尤勝偉先行離去，至同日凌晨4 時許，丙○○以為警員應
    已離去，乃押乙○○搭乘計程車前往怡和醫院為警於怡和醫
    院前逮捕，並扣得丙○○所有之上開玩具空氣槍2 支及不具
    殺傷力具子彈外型之實心金屬物1 顆。
二、案經乙○○訴由高雄市政府警察局左營分局報請臺灣高雄地
    方法院檢察署檢察官偵查起訴。
     理  由
甲、證據能力部分：
一、被告以外之人，於審判外之言詞或書面陳述，除法律有規定
    者外，不得作為證據。刑事訴訟法第159 條第1 項定有明文
    。惟被告以外之人（包括證人、鑑定人、告訴人、被害人及
    共同被告等）於偵查中向檢察官所為之陳述，除顯有不可信
    之情況者外，得為證據，同法第159 條之1 第2 項亦定有明
    文。
二、查被害人甲○○、告訴人乙○○於偵查中向檢察官所為之陳
    述，互核一致，且無顯不可信之情況，依刑事訴訟法第159
    條之1 第2 項之規定，均具有證據能力，自得採為證據。另
    共同被告李書豪於偵查中及原審之供述，並無顯不可信之情
    況，而被告於本院審理中亦同意李書豪之上開供述作為本案
    之證據，並捨棄對李書豪之詰問權，是李書豪之上開供述具
    有證據能力，自得為證據，先予明。
乙、認定犯罪之依據：
一、訊據上訴人即被告丙○○雖對於上揭時、地共同與李書豪及
    尤勝偉以前揭方式剝奪乙○○及甲○○之行動自由等情供承
    不諱，惟辯稱：伊並未持槍對著甲○○頭部，而係持槍抵著
    甲○○所乘坐之副駕駛座椅背，問乙○○看這樣下去要怎麼
    辦，要如何處理云云。經查：
  (一)上開犯罪事實，業據告訴人乙○○於偵查及原審審理時指訴
    明確，核與被害人甲○○於偵查中證述、共同被告李書豪於
    偵查中及原審供述之情節相符。而告訴人乙○○偵查中之指
    訴，被害人甲○○偵查中之證述及共同被告李書豪偵查中及
    原審之供述，均有證據能力，已如前述，自得採為認定被告
    犯罪之證據，並有丙○○所有仿衝鋒槍外型製造之玩具空氣
    槍1 支及仿GLOCK19 型半自動手槍外型製造之玩具空氣手槍
    1 支扣案可證。而前開扣案之玩具手槍2 支，經送請內政部
    警政署刑事警察局鑑定之結果，(1)送鑑烏茲衝鋒槍1 枝（槍
    枝管制編號0000000000），認係仿衝鋒槍外型製造之玩具空
    氣槍，以填充氣體為發射動力，經實際試射，槍枝嚴重漏氣
    ，無法供發射彈丸使用，認不具殺傷力；(2)送鑑貝瑞塔手槍
    壹枝（槍枝管制編號0000000000），認係仿GLOCK19 型半自
    動手槍外型製造之玩具空氣手槍1 支，以填充氣體為發射動
    力，經實際試射，其發射動能甚微，認不具殺傷力，另具子
    彈外型之實心金屬物1 顆，不具殺傷力，亦有內政部警政署
    刑事警察局93年1 月16日刑鑑字第0920240476號槍彈鑑定書
    乙份附卷可憑。
  (二)至被告丙○○雖以前詞為辯，惟查被告丙○○於換車乘坐告
    訴人所有ZJ-7045 號自用小客車後，確實持槍指著甲○○肚
    子及頭部，向告訴人恫稱：「要大人還是要小孩」等情，業
    據被害人甲○○於偵查中結證明確（見偵查卷第52頁反面）
    ，並經告訴人乙○○於原審審理時供證屬實（見原審93年10
    月20日審判筆錄）。參以被害人甲○○於93年3 月5 日檢察
    官偵查中為前開陳述時，仍當庭啜泣等情，亦經記明於偵查
    筆錄（見偵查卷第52頁反面、第53頁），則被害人甲○○倘
    非係當時確實親身經歷遭被告丙○○持槍指著肚子及頭部恐
    嚇乙事，並因而身心嚴重受創，焉有於相隔月餘後，憶及此
    事時，仍當庭啜泣之理？是被告丙○○確有於告訴人所有前
    開自用小客車內，持槍指著被害人甲○○肚子及頭部，向告
    訴人恫稱：「要大人還是要小孩」乙節，堪足認定。被告丙○○前開所辯，顯係卸責之詞，不足採信。綜上所述，本件
    事證明確，被告之犯行，堪以認定。
丙、論罪科刑部分：
一、核被告所為，係犯刑法第302 條第1 項之剝奪行動自由罪。
    又刑法第302 條之妨害自由罪，包括私行拘禁及以其他非法
    方法剝奪人之行動自由行為，所謂非法方法，包括強暴、脅
    迫、恐嚇等情事在內，被告丙○○於剝奪告訴人及被害人甲○○之行動自由犯行繼續中，持上開不具殺傷力外觀酷似真
    槍之仿衝鋒槍外型製造之玩具空氣槍，指著被害人甲○○之
    肚子及頭部，向告訴人恫稱：「要大人還是要小孩」，致被
    害人甲○○及告訴人心生畏懼之行為，此部分原屬剝奪包含
    於告訴人及被害人甲○○行動自由犯行之同一意念中，是被
    告丙○○對於告訴人及被害人甲○○所為，雖合於刑法第30
    5 條恐嚇危害安全之情形，仍應視為剝奪行動自由之部分行
    為，此參最高法院90年度台上字第6969號判決意旨自明。又
    按共同正犯不限於事前有協議，即僅於行為當時有共同犯意
    之聯絡者，亦屬之。共同正犯間，非僅就其自己實施之行為
    負其責任，並在犯意聯絡之範圍內，對於他共同正犯所實施
    之行為，亦應共同負責。共同正犯之成立，祇須具有犯意之
    聯絡，行為之分擔，既不問犯罪動機起於何人，亦不必每一
    階段犯行，均經參與。共同實施犯罪行為為共同正犯構成要
    件之一。所謂共同實施，雖不以參與全部犯罪行為為限，要
    必分擔實施一部分，始得為共同正犯（最高法院30年上字第
    870 號、32年上字第1905號、34上字第862 號、46 年 字第
    1304號判例意旨參照）。而本件共同被告李書豪與尤勝偉均
    知悉被告丙○○與告訴人兩人間佣金糾紛之事，故當時被告
    丙○○找渠二人前往幫忙等情，業據被告丙○○於偵查中供
    承在卷（見偵查卷第45頁反面），足見被告與李書豪、尤勝
    偉間，就前開妨害自由之犯行，有犯意之聯絡及行為之分擔
    ，均為共同正犯。被告以同一妨害自由之行為，同時剝奪告
    訴人乙○○及被害人甲○○之行動自由而侵害二個同種法益
    ，為想像競合犯，應從一重以非法方法剝奪人之行動自由罪
    論處。再查，被告丙○○曾於86年12月間因贓物案件，經臺
    灣臺中地方法院判處有期徒刑5 月確定，於90年7 月23日入
    監執行，嗣於90年12月22日執行完畢，有台灣高等法院被告
    全國前案紀錄表1 份附卷足憑，其於5 年內再犯本案有期徒
    刑以上之罪，為累犯，應依刑法第47條規定加重其刑。
二、原審予以被告論科，固非無見，惟查：(一)被告於上述時地持
    玩具空氣槍1 支朝乙○○作出射擊動作，並喝令乙○○停車
    及下車之際，已具有妨害乙○○、甲○○行動自由之犯意，
    至為明確。原判決事實欄認被告係等李書豪、尤勝偉到場後
    ，始與李、尤2 人共同基於妨害乙○○、甲○○行動自由之
    犯意聯絡，而著手犯罪行為，即有認定事實違誤之失，自有
    未合。(二)原判決認告訴人乙○○、甲○○偵查中之證述，具
    有證據能力，得作為認定被告犯罪之證據。然未於理由欄內
    說明其所憑認定之依據，自屬理由不備。被告上訴意旨，仍
    執陳詞，或否認部分犯罪，或指原審此部分判決量刑過重不
    當，固無足取，然原審此部分判決既有上述可議，自應由本
    院將原審此部分判決撤銷改判。審酌被告不思循正途解決其
    與告訴人間之債務關係，率爾剝奪告訴人及被害人之行動自
    由，嚴重侵害他人行動自主權，並致告訴人及被害人身心受
    創，所為均屬不當，且犯後僅坦承部分犯行，態度非佳等一
    切情狀，量處如主文第2 項所示之刑，以資懲儆。扣案之仿
    衝鋒槍外型製造之不具殺傷力玩具空氣槍1 支（槍枝管制編
    號0000000000）、仿GLOCK19 型半自動手槍外型製造之不具
    殺傷力玩具空氣手槍1 支（槍枝管制編號0000000000）及不
    具殺傷力之具子彈外型之實心金屬物1 顆，係屬被告所有，
    且為供其與共犯等人犯本件犯罪所用之物，業據被告供承在
    卷，均依刑法第38條第1 項第2 款宣告沒收。
據上論斷，應依刑事訴訟法第369 條第1 項前段、第364 條、第
299 條第1 項前段，刑法第28條、第302 條第1 項、第55條、第
47條、第38條第1 項第2 款，罰金罰鍰提高標準條例第1 條前段
，判決如主文。
本案經檢察官彭南雄到庭執行職務。
中　　華　　民　　國　　94　　年　　3 　　月　　24　　日
                  刑事第三庭    審判長法  官  周賢銳
                                      法  官  黃仁松
                                      法  官  謝宏宗
以上正本證明與原本無異。
如不服本判決應於收受本判決後10日內向本院提出上訴書狀，其
未敘述上訴理由者，並得於提起上訴後10日內向本院補提理由書
狀（均須按他造當事人之人數附繕本）「切勿逕送上級法院」。
中　　華　　民　　國　　94　　年　　3 　　月　　28　　日
　　　　　　　　　　　　　　　　　　　書記官  賴梅琴
附錄本判決論罪科刑法條：
中華民國刑法第302條第1項：
(剝奪他人行動自由罪)
私行拘禁或以其他非法方法，剝奪人之行動自由者，處五年以下
有期徒刑、拘役或三百元以下罰金。
                                                      K
